【裁判字號】    90,交訴,46
【裁判日期】    900821
【裁判案由】    業務過失致死
【裁判全文】
臺灣嘉義地方法院刑事判決                            九十年度交訴字第四六號
    公  訴  人  臺灣嘉義地方法院檢察署檢察官
    被      告  丙○○
    選任辯護人  劉榮治
右列被告因業務過失致死等案件，經檢察官提起公訴（九十年度偵字第一三七二號、
九十年度偵字第一七六三號)，本院判決如左：
    主  文
丙○○從事業務之人，因業務上之過失致人於死，處有期徒刑拾月，緩刑伍年。
    事  實
一、丙○○係岱佑交通有限公司司機，為從事駕駛業務之人，於民國八十九年十二月
    五日上午九時卅分許，駕駛車牌ＵＴＯ--○七七號特營大貨車聯結子車（子車車
    號ＰＶ--五七號），沿嘉義縣新港鄉○○○路由北往南方向行駛，途經嘉北公路
    南下七公里一百公尺處，應注意汽車行駛時，駕駛人應注意車前狀況，並隨時採
    取必要之安全措施，且汽車超車時應於前車左側保持半公尺以上之間隔超過，行
    至安全距離後，再顯示右方向燈駛入原行路線，以防止發生危險事故；而依當時
    天侯晴、日間自然光線、縣道直路上、路面乾燥無缺陷、無障礙物、視距良好、
    有劃分快慢車道之情況，又無不能注意情事，竟疏未注意遵守上開交通安全規定
    ，猶貿然超車行駛，適有張林瑞枝駕駛車牌ＵＫＪ--四○八號機車、在同一路線
    在前行駛，為丙○○駕車擦撞撞及，造成張林瑞枝顱內出血送醫途中死亡。嗣經
    警調閱公路旁監視器錄影帶循線查獲。
二、案經張林瑞枝之配偶甲○○訴由嘉義縣警察局民雄分局報告臺灣嘉義地方法院檢
    察署檢察官偵查起訴。
    理  由
一、訊據被告固坦承於右揭時、地駕ＵＴＯ--○七七號特營大貨車聯結子車（子車車
    號ＰＶ--五七號）行經肇事地點，惟辯稱：不知道有開車撞到人云云，經查：
  (一)被告何於右揭時、地駕車過失撞及被害人張林瑞枝一情，業經告訴人甲○○警訊
    、偵審中指訴甚詳，復經證人即至現場處理之嘉義縣警察局民雄分局月眉派出所
    警員乙○○於審理中證述明確（審判卷第卅八頁），復有嘉義縣警察局民雄分局
    道路交通事故調查報告表一份（警卷第十頁）、現場照片九張附卷可查（警訊卷
    第十一至十三頁共五張、臺灣嘉義地方法院檢察署八十九年度相字第七四五號相
    驗卷六張）。而被害人張林瑞枝確因本件車禍發生死亡結果，亦經臺灣嘉義地方
    法院檢察署檢察官督同檢驗員相驗屬實，製有勘驗筆錄、相驗屍體證明書及驗斷
    書各一份附於相驗卷可參。而依現場圖示及卷附照片等資料觀之，被害人所駕駛
    之ＵＫＪ--四○八號機車所遺留之現場機車刮地痕，係自快慢車道分隔線左側附
    近，由東北往西南方向斷斷續續，自快車道上至慢車道上遺留有四道刮地痕，迄
    機車倒地處為止約十三點九公尺，機車左倒，機車左前側有被撞擊痕跡等跡證觀
    之，被害人所駕機車應係於快慢車道分隔線左側，遭被告所駕ＵＴＯ--○七七號
    特營大貨車聯結子車（子車車號ＰＶ--五七號）右側擦撞，尚堪認定。
  (二)況被告所駕ＵＴＯ--○七七號特營大貨車聯結子車（子車車號ＰＶ--五七號），
    自子車車號ＰＶ--五七號（拖板車）右側鐵板角、右側鐵欄杆二處各採得黃色、
    紅色漆痕跡證（警局採證編號分別為Ａ１、Ａ２）；另對照自被害人所戴黃色安
    全帽、所駕駛之ＵＫＪ--四○八號機車車身所採得黃色、紅色漆跡證（警局採證
    編號為Ａ４、Ａ３），送內政部警政署刑事警察局鑑驗結果，經綜合研判為：一
    、編號Ａ１之黃色漆與編號Ａ４之黃色漆相似；二、編號Ａ２之紅色漆與編號Ａ
    ３之紅色漆相似；此有嘉義縣警察局民雄分局八十九年十二月十一日嘉民警三字
    第三九八九號函、內政部警政署刑事警察局鑑驗通知書九十年二月六日刑鑑字第
    二○○三八五號一份在卷可憑（警卷第廿四至廿六頁），復有採證照片十五幀（
    警卷第十六至廿三頁）及採證Ａ１、Ａ２、Ａ３、Ａ４證物之照片八幀在卷可稽
    （警卷第廿七至卅頁）；被告所駕ＵＴＯ--○七七號特營大貨車聯結子車（子車
    車號ＰＶ--五七號）；係於右揭時、地撞及被害人所駕機車一情，益堪明確。
  (三)再查，自設於「明振神桌」店附近之攝影機錄影紀錄，經本院勘驗結果，（即警
    員乙○○報告附圖所示Ｐ１攝影機部分，見審判卷第廿九頁），被告所駕駛之Ｕ
    Ｔ-○七七號特營大貨車（子車ＰＶ-五七號）係於肇事當日（八十九年十二月五
    日）上午九時卅三分五十二秒至九時卅三分五十七秒為止，行經攝影機錄影範圍
    。被害人張林瑞枝所騎乘之ＵＴＫ-○四八號機車，係自當日九時卅三分卅七秒
    至九時卅三分四十四秒為止，行經攝影機錄影範圍。ＵＪＫ-○四八號、ＵＴ-○
    七七號特營大貨車（子車ＰＶ-五七號）同向行駛，前車行駛於內側車道，後車
    行駛於外側車道，此有勘驗筆錄一份在卷可憑（審判卷第廿七至廿八頁）；參以
    前揭被告確於右揭時、地，被告車輛右側擦撞撞及被害人機車一情，已如前述，
    足認被告所駕車輛原係行駛於被害人後方，於快慢車道分隔線右側處，自後超車
    時未與前車保持半公尺以上距離，致被害人機車倒地顱內出血死亡，是被告之過
    失行為與被害人之死亡間具有相當因果關係，事證明確，被告犯行洵堪認定。
二、按車輛行駛時，駕駛人應注意車前狀況，隨時採取必要之安全措施；又汽車超車
    時應於前車左側保持半公尺以上之間隔超過，行至安全距離後，再顯示右方向燈
    駛入原行路線；道路交通安全規則第九十四條第三項、第一百零一條第五款分別
    定有明文。查被告於前揭時、地駕駛營業大貨車自應注意遵守上開規定，且依當
    時天侯晴、日間自然光線、縣道直路上、路面乾燥無缺陷、無障礙物、視距良好
    、有劃分快慢車道之情況，並無不能注意之情事，有前開道路交通事故調查報告
    表一份可考，被告於應注意並能注意情況下，於超車時，竟疏未注意車前狀況及
    注意汽車超車時應於前車左側保持半公尺以上之間隔超過，行至安全距離後，再
    顯示右方向燈駛入原行路線，以防止發生危險事故；猶貿然前進，致煞車不及，
    致與被害人所駕駛之機車發生擦撞，使被害人死亡，其有過失甚為灼然。另本件
    車禍責任經送臺灣省嘉雲區行車事故鑑定委員會鑑定結果，亦認為被告駕駛特營
    大貨車聯結子車，未注意車前狀況、由後追撞前車，為肇事原因，被害人則無肇
    事因素，有該會九十年五月十一日嘉鑑字第九○○四一二號函附之鑑定意見書一
    份附卷（臺灣嘉義地方法院檢察署九十年度偵字第一七六三號卷第七頁）可稽。
    而被害人張林瑞枝確因本件車禍死亡，已如前述，是被告之過失行為與被害人之
    死亡結果間顯具有相當因果關係。本件事證明確，被告業務過致死犯行洵堪認定
    。
三、被告係岱佑交通有限公司司機，係以駕駛營業大貨車為主要業務之人，業據其於
    偵查中供陳在卷（見臺灣嘉義地方法院檢察署九十年度偵字第一三七二號卷第八
    頁），其於執行業務中肇事致人死亡，核其所為係犯刑法二百七十六條第二項之
    業務過失致死罪。爰審酌被告素行尚佳，車禍致生之死亡結果、被告為肇事原因
    而應負過失責任、被害人無為肇事因素，被告肇事後已與被害人家屬達成民事和
    解，及犯後大致坦承犯行，肇事後態度良好等一切情狀，量處如主文所示之刑。
    末查被告前未曾受有期徒刑以上刑之宣告，此有臺灣高等法院被告全國前案紀錄
    表、臺灣嘉義地方法院檢察署刑案資料查註紀錄各一份在卷可查，茲念被告因一
    時輕忽，短於思慮，致觸犯本案犯行，犯後已表悔悟，且被告於犯罪時有正當職
    業、於犯罪後立即與被害人家屬成立民事和解，並給付賠償金額完畢，業經告訴
    人陳明在卷（見審判卷第四○頁），此有所提嘉義縣新港鄉調解委員會調解筆錄
    一份在卷可稽（警卷第卅一頁），足見被告經本次罪刑之宣告後，已知所警惕，
    信無再犯之虞，本院認為對其所宣告之刑，以暫不執行為適當，爰併予宣告緩刑
    五年，以啟自新。
四、公訴意旨另略以：被告丙○○於八十九年十二月五日上午九時卅分許，駕駛車牌
    ＵＴＯ--○七七號特營大貨車聯結子車，過失撞及張林瑞枝後所駕ＵＫＪ--四○
    八號機車後，於肇事後置張林瑞枝於現場不顧，並加速逃逸，因認被涉有刑法第
    二百九十四條第二項之遺棄罪嫌。惟按犯罪事實，應依證據認定之，無證據不得
    推定其犯罪事實，刑事訴訟法第一百五十四條定有明文。又認定不利於被告之事
    實，須依積極證據，苟積極證據不足為不利於被告事實之認定，即應為有利於被
    告之認定，更不必有何有利之證據。最高法院三十年上字第八一六號著有判例。
    又刑法第二百九十四條第二項遺棄罪之成立，除客觀上有肇事致人死傷而陷於無
    自救能力不為救助外，行為人主觀上須「明知」其肇事致人死亡或受傷，不為救
    護而逃逸之故意為必要，合先敘明；訊據被告堅決否認有右揭遺棄事實，辯稱：
    並不知道開車有撞到人等語，經查：
  (一)被告於右揭時、地駕車行經肇事地點前之情形，經本院勘驗警方所提供公路監視
    器之錄影帶結果，(1)、自設於「明振神桌」店附近之攝影機錄影紀錄觀之（即警
    員乙○○報告附圖所示P1攝影機部分），被告丙○○所駕駛之ＵＴ-○七七號特
    營大貨車（子車ＰＶ-五七號）係於肇事當日（八十九年十二月五日）上午九時
    卅三分五十二秒至九時卅三分五十七秒為止，行經攝影機錄影範圍。被害人張林
    瑞枝所騎乘之ＵＴＫ-○四八號機車，係自當日九時卅三分卅七秒至九時卅三分
    四十四秒為止，行經攝影機錄影範圍。(2)、在錄影機畫面內，均未發現有ＵＴ-
    ○七七號特營大貨車（子車ＰＶ-五七號）、ＵＪＫ-○四八號二車發生撞擊之畫
    面」，此有勘驗筆錄一份在卷可憑（審判卷第廿七、廿八頁），故綜上錄影帶內
    觀之，並無證據足認被告肇事後遺棄被害人之犯行。
  (二)本院依職權由嘉義縣警察局民雄分局調查結果，現場並無本件車禍之目擊證人，
    足證明被告有於肇事後明知肇事而遺棄被害人而逃逸之情事，此有嘉義縣警察局
    民雄分局九十年六月十一日嘉民警三字第一二一一九號函一份附卷可參（審判卷
    第廿五頁）。
  (三)被告所駕駛之ＵＴＯ--○七七號特營大貨車聯結子車（子車車號ＰＶ--五七號）
    ，全長約十六公尺餘，此有照片三幀附卷可參（審判卷第廿四頁），另被告與被
    告發生擦撞之部位二處，一處係被告所駕ＵＴＯ--○七七號特營大貨車聯結子車
    （子車車號ＰＶ--五七號），自子車車號ＰＶ--五七號（拖板車）右側鐵板角處
    （警局採證編號Ａ１處）撞及被害人所戴黃色安全帽（警局採證編號Ａ４處）；
    另一處為子車車號ＰＶ--五七號（拖板車）右側鐵欄杆處（警局採證編號為Ａ２
    處）；撞及被害人所駕駛之ＵＫＪ--四○八號機車車身處（警局採證編號Ａ３處
    ）；已如前述，其擦撞結果並未使機車發生嚴重毀損，亦有機車相片四幀可參（
    警卷第十二、十三頁、廿一頁）；參以自前揭道路交通事故調查報告表及卷附照
    片觀之，被害人被撞後，係斷斷續續在路面留下機車刮痕，足見被告與被害人發
    生擦撞時，被告所駕車輛，已有大半車身超越被害人所駕機車，衡以前揭二車擦
    撞部位，又非直接自後追撞所致，是尚難逕認被告於車禍發生時，明知已有發生
    車禍情事，自亦難遽以推論被告有遺棄被害人之故意。
  (四)綜上，被告前開所並非無據，揆諸首揭說明，既查無積極證據足認被告有遺棄罪
    犯行，其犯罪自屬不能證明，本應為無罪判決之諭知，惟公訴人認前開起訴成罪
    部分與此部分有想像競合之裁判上一罪關係，爰不另為無罪之諭知。
據上論斷，應依刑事訴訟法第二百九十九條第一項前段，刑法第二百七十六條第二項
、第七十四條第一款，罰金罰鍰提高標準條例第一條前段，判決如主文。
本案經檢察官劉仲慧到庭執行職務。
中      華      民      國    九十      年      八      月    二十一    日
                                      臺灣嘉義地方法院刑事第三庭
                                          法  官  蔡  廷  宜
右正本證明與原本無異。
如不服本判決，應於判決送達後十日內，向本院提出上訴狀。
中      華民      國    九十      年      八      月    二十一    日
                                          書記官  尹  玉  琪
附錄論罪法條：
刑法第二百七十六條第二項
從事業務之人，因業務上之過失犯前項之罪者，處五年以下有期徒刑或拘役，得併科
三千元以下罰金。


司法院資訊處製作；財團法人民間司法改革基金會備份。
